【裁判字號】    97,重訴,336
【裁判日期】    971226
【裁判案由】    清償借款
【裁判全文】
臺灣士林地方法院民事判決             97年度重訴字第336號
原      告  臺灣土地銀行股份有限公司
法定代理人  丁○○
訴訟代理人  甲○○
被      告  富碁科技股份有限公司
法定代理人  丙○○
被      告  乙○○
            戊○○
上列當事人間清償借款事件，本院於民國97年12月12日言詞辯論
終結，判決如下：
    主  文
被告應連帶給付原告新臺幣肆佰拾肆萬玖仟玖佰捌拾陸元，及
其中新臺幣肆佰拾肆萬仟陸佰壹拾捌元自民國九十七年七月
二十三日起至清償日止，按週年利率百分之三點七九計算之利息
，並自民國九十七年八月二十四日起至清償日止，逾期在六個月
以內者，按上開利率百分之十，逾期超過六個月以上者，按上開
利率百分之二十計算之違約金。
被告應連帶給付原告新臺幣肆佰柒拾萬捌佰伍拾伍元，及其中
新臺幣肆佰陸拾伍萬仟玖佰拾陸元自民國九十七年八月六日
起至清償日止，按週年利率百分之五計算之利息，並自民國九十
七年九月七日起至清償日止，逾期在六個月以內者，按上開利率
百分之十，逾期超過六個月以上者，按上開利率百分之二十計算
之違約金。
被告應連帶給付原告新臺幣貳佰壹拾捌萬捌仟肆佰陸拾柒元，及
其中新臺幣貳佰壹拾陸萬肆仟貳佰陸拾陸元自民國九十七年八月
六日起至清償日止，按週年利率百分之四點八五計算之利息，並
自民國九十七年九月七日起至清償日止，逾期在六個月以內者，
按上開利率百分之十，逾期超過六個月以上者，按上開利率百分
之二十計算之違約金。
訴訟費用新臺幣拾壹萬壹仟貳佰柒拾陸元由被告連帶負擔。
    事實及理由
一、被告富碁科技股份有限公司（以下簡稱富碁公司）、乙○○
    、戊○○（下與被告乙○○、富碁公司合稱被告，分則逕稱
    姓名、名稱）經合法通知，無正當理由未於言詞辯論期日到
    場，核無民事訴訟法第386 條各款所列情形，爰依原告聲請
    ，由其一造辯論而為判決。
二、原告起訴主張：
    (一)富碁公司於民國96年10月1 日，為採購國外物資開發國外
      遠期信用狀，邀同乙○○、戊○○為連帶保證人，與伊簽
      訂進口遠期信用狀借款契約（下稱系爭契約），約定自96
      年10月4 日起至97年10月4 日止，於美金24萬元限額內可
      循環開立信用狀使用，並約定富碁公司依約開發之各筆信
      用狀，其融資期限最長不得超過120 天，並自各筆信用狀
      押匯銀行押匯日或裝運日起，計算各筆借款之到期日；借
      款利息則自押匯銀行押匯日起至到期日止，按伊行一般外
      匯授信牌告利率計算，於每筆借款償還時一併結匯償付，
      如到期未還，富碁公司除應依照到期日當日伊行「一般外
      匯授信牌告利率」與「新臺幣公告基準利率加年息2.5%」
      之較高利率支付利息外，逾期在6 個月以內者，按約定利
      率10% 、逾期超過6 個月以上者，按約定利率20% 計算之
      違約金。嗣富碁公司據系爭契約向伊提出開發信用狀申請
      書，經伊開發進口遠期信用狀。惟富碁公司國內信用狀融
      資款項業於97年7 月23日到期，伊於同年8 月6 日將上開
      信用狀借款本金、利息及違約金，依據系爭契約第9 條約
      定，轉換為新臺幣列帳金額，共計新臺幣（下同）691 萬
      9322元，迭經催討均不獲置理，尚欠伊473 萬855 元，及
      其中465 萬3936元自97年8 月6 日起至清償日止，按週年
      利率5%計算之利息，並自97年9 月7 日起至清償日止，逾
      期在6 個月以內者，按上開利率10% ，逾期超過6 個月以
      上者，按上開利率20% 計算之違約金; 以及218 萬8467元
      ，及其中216 萬4266元自97年8 月6 日起至清償日止，按
      週年利率百分之4.85計算之利息，並自97年9 月7 日起至
      清償日止，逾期在6 個月以內者，按上開利率10% ，逾期
      超過6 個月以上者，按上開利率20% 計算之違約金未為清
      償。乙○○、戊○○為上開借款之連帶保證人，依法自應
      負連帶給付責任。
    (二)富碁公司於96年10月1 日，邀同乙○○、戊○○為發票人
      ，共同簽立票面金額為500 萬元及840 萬元之本票、授信
      約定書及授權書，授權伊於立授權書人即借款人及連帶保
      證人之借款到期或違反授信約定書之約定致喪失期限利益
      ，而視為到期時，得逕行填載到期日以行使票據上權利。
      嗣富碁公司國內信用狀融資款項於97年7 月23日到期，伊
      於同年8 月6 日抵銷富碁公司對伊存款債權4 萬9876元後
      （抵銷違約金21元、利息1 萬2737元、本金3 萬7118元）
      ，尚欠伊434 萬9986元，及其中434 萬3618元自97年7 月
      23日起至清償日止，按週年利率3.79% 計算之利息，並自
      97年8 月24日起至清償日止，逾期在6 個月以內者，按上
      開利率10% ，逾期超過6 個月以上者，按上開利率20% 計
      算之違約金未為清償。乙○○、戊○○為上開借款之連帶
      保證人，依法應負連帶給付責任。
    (三)伊爰依消費借貸、連帶保證契約之法律關係提起本訴，並
      聲明如主文第一、二、三項所示。
三、經查，原告主張上情，業據其提出本票、授權書、授信約定
    書、進口遠期信用狀借款契約、抵銷存款通知書、進口結匯
    證實書、客戶往來明細查詢單等件為證，核屬相符。被告則
    經合法通知，均未於言詞辯論期日到場，亦未提出書狀作何
    聲明或陳述，堪認原告之主張為真實。
四、按借用人應於約定期限內，返還與借用物種類、品質、數量
    相同之物。遲延之債務，以支付金錢為標的者，債權人得請
    求依法定利率計算之遲延利息，但約定利率較高者，仍從其
    約定。當事人得約定債務人於債務不履行時，應支付違約金
    ，民法第478 條、第233 條第1 項、第250 條第1 項分別定
    有明文。又連帶保證者，乃保證人與主債務人連帶負債務履
    行責任之保證，具有連帶債務之性質。又保證債務，除契約
    另有訂定外，包含主債務之利息、違約金、損害賠償及其他
    從屬於主債務之負擔。數人保證同一債務者，除契約另有訂
    定外，應連帶負保證責任。另連帶債務之債權人，得對於債
    務人中之一人或數人或其全體，同時或先後請求全部或一部
    之給付。民法第740 條、第748 條、第273 條第1 項分別定
    有明文。本件富碁公司積欠原告之借款業已屆期，原告依據
    消費借貸及連帶保證契約請求被告連帶給付借款、利息及違
    約金，即屬有據。從而，原告起訴請求被告連帶給付原告(一)
    434 萬9986元，及其中434 萬3618元自97年7 月23日起至清
    償日止，按週年利率3.79% 計算之利息，並自97年8 月24日
    起至清償日止，逾期在6 個月以內者，按上開利率10% ，逾
    期超過6 個月以上者，按上開利率20% 計算之違約金。(二)47
    3 萬855 元，及其中465 萬3936元自97年8 月6 日起至清償
    日止，按週年利率5%計算之利息，並自97年9 月7 日起至清
    償日止，逾期在6 個月以內者，按上開利率10% ，逾期超過
    6 個月以上者，按上開利率20% 計算之違約金。(三)218 萬84
    67元，及其中216 萬4266元自97年8 月6 日起至清償日止，
    按週年利率百分之4.85計算之利息，並自97年9 月7 日起至
    清償日止，逾期在6 個月以內者，按上開利率10% ，逾期超
    過6 個月以上者，按上開利率20% 計算之違約金，為有理由
    ，均應予准許。
五、本院並依職權確定本件訴訟費用額為11萬1276元（即裁判費
    11萬1176元、公示送達登報費100 元），並諭知由敗訴之被
    告連帶負擔。
六、據上論結，原告之訴為有理由，依民事訴訟法第385 條第1
    項、第85條第2 項、第87條第1 項，判決如主文。
中    華    民    國    97    年    12    月    26    日
                  民事第一庭  法  官  許碧惠
以上正本證明與原本無異。
如對本判決上訴，應於判決送達後20日內向本院提出上訴狀。
中    華    民    國    97    年    12    月    31    日
                              書記官  林宗勳


司法院資訊處製作；財團法人民間司法改革基金會備份。
